【裁判字號】    94,訴,4362
【裁判日期】    950315
【裁判案由】    毒品危害防制條例等
【裁判全文】
臺灣高雄地方法院刑事判決              94年度訴字第4362號
公  訴  人  臺灣高雄地方法院檢察署檢察官
被      告  甲○(冒名潘明勝).
上列被告因違反毒品危害防制條例等案件，經檢察官提起公訴（
94年度偵字第24206 號），本院合議庭裁定由受命法官獨任進行
簡式審判程序，判決如下：
    主  文
甲○連續轉讓第一級毒品，累犯，處有期徒刑壹年月。扣案之
第一級毒品海洛因拾陸小包（合計淨重點伍公克，空包裝重
伍點壹公克）沒收銷燬之；又連續轉讓第二級毒品，累犯，處有
期徒刑捌月。扣案之第二級毒品甲基安非他命壹小包（驗前淨重
零點貳公克，驗後淨重零點壹捌公克）沒收銷燬之；又行使偽造
私文書，足以生損害於公眾及他人，累犯，處有期徒刑伍月。附
表所示筆錄及其他文件上偽造之「潘明勝」簽名肆拾貳枚、指印
柒拾貳枚，均沒收之。應執行有期徒刑貳年。扣案之第一級毒品
海洛因拾陸小包（合計淨重點伍公克，空包裝重伍點壹公克
）、第二級毒品甲基安非他命壹小包（驗前淨重零點貳公克，驗
後淨重零點壹捌公克）沒收銷燬之；附表所示筆錄及其他文件上
偽造之「潘明勝」簽名肆拾貳枚、指印柒拾貳枚，均沒收之。
    事  實
一、甲○前因違反毒品危害防制條例案件，經本院以89年度易字
    第624 號判處有期徒刑4 月確定，其入監服刑後，於民國90
    年7 月21日因徒刑執行完畢而出監，詎其竟仍不知悔改，明
    知海洛因、甲基安非他命業經分別公告列為毒品危害防制條
    例第2 條第2 項第1 款第一、二級毒品，不得非法持有、轉
    讓，竟基於轉讓第一級毒品、第二級毒品之概括犯意，先於
    94 年6月下旬某日、同年7 月上旬某日，在高雄市○○區○
    ○路771 號12樓租屋處，後於同年10月28日凌晨2 時許，在
    高雄市○○區○○路75號龍祥飯店202 室內，將其所購得海
    洛因及甲基安非他命中之不詳數量，分別連續無償轉讓與郭
    宜蓁，供其施用第一級毒品海洛因、第二級毒品甲基安非他
    命各3 次。嗣於94年10月28日上午10時50分許，甲○與郭宜
    蓁在龍翔飯店202 室為警查獲，並扣得甲○所有之海洛因16
    小包（合計淨重3.53公克，空包裝重5.1 公克）、甲基安非
    他命1 小包（驗前淨重0.2 公克，驗後淨重0.18公克）、玻
    璃球吸食器1 組、空夾鏈袋7 個、電子磅秤1 台、塑膠鏟子
    1 支、注射針筒1 支等物。
二、又甲○遭警查獲後，竟為逃避刑責及自知因案通緝中，為免
    遭警緝獲，竟基於行使偽造私文書之犯意，冒用「潘明勝」
    之名義應訊，並於同日（94年10月28日）及翌日，接續在如
    附表所示之筆錄、文件上，偽造「潘明勝」之簽名，且按捺
    指印（偽造「潘明勝」之簽名、指印詳如附表所示），並將
    自願性同意搜索同意書、押票，分別交還員警、法警表示係
    「潘明勝」同意搜索、收受押票而行使之，足生損害於潘明
    勝及國家司法權之正確行使。嗣甲○之指紋經警送內政部警
    政署刑事警察局鑑驗，結果與該局檔存甲○指紋卡之指紋相
    符，始查悉上情。
三、案經高雄市政府警察局左營分局報請臺灣高雄地方法院檢察
    署檢察官偵查起訴。
    理  由
壹、程序部分：
    本件被告甲○所犯為死刑、無期徒刑或最輕本刑為3 年以上
    有期徒刑以外之罪，其於準備程序中就被訴事實為有罪之陳
    述，經法官告知簡式審判程序之旨，並聽取公訴人及被告之
    意見後，依刑事訴訟法第273 條之1 第1 項規定，裁定由受
    命法官獨任進行簡式審判程序，合先敘明。
貳、實體部分：
一、上揭事實，業據被告於本院審理中坦白承認，核與證人郭宜
    蓁於警詢中供述被告確有無償提供毒品海洛因、甲基安非他
    命予其施用等情大致相符，復有如附表所示之筆錄、文件在
    案可憑。又扣案之不明粉末16小包、不明晶體小1 包，經送
    往法務部調查局、高雄醫學大學附設中和紀念醫院檢驗，結
    果分別確含第一級毒品海洛因、第二級毒品甲基安非他命成
    分，此有該局調科壹字第220022087 號鑑定通知書、上開醫
    院95年1 月17日報告編號0000-000號檢驗報告各1 紙存卷可
    參（見本院卷第74頁、第58頁）。此外，被告留存於指紋卡
    之指紋經送往內政部警事警察局鑑定，確係其本人「甲○」
    之指紋，而非「潘明勝」之指紋，亦有該局94年12月20 日
    刑紋字第0940194215號鑑驗書1 份在卷足證（見本院卷第49
    頁），足認被告上開自白確與事實相符，本件事證明確，其
    有上揭連續轉讓第一級毒品海洛因、第二級毒品甲基安非他
    命與郭宜蓁施用，及行使偽造私文書之犯行，應堪認定。
二、論罪科刑部分：
(一)犯罪事實一部分：
  按海洛因、甲基安非他命分別係毒品危害防制條例第2 條第
    2 項第1 、2 款所稱之第一、二級毒品。核被告犯罪事實一
    之所為，係犯該條例第8 條第1 項之轉讓第一級毒品罪、同
    條第2 項之轉讓第二級毒品罪。
  被告持有第一級毒品海洛因、第二級毒品甲基安非他命後，
    進而轉讓他人施用，其持有之低度行為均為轉讓之高度行為
    所吸收，均不另論罪。
  被告多次轉讓第一、二級毒品行為時間緊接、手法相同、觸
    犯構成要件相同之罪，顯係基於概括犯意為之，應分別依連
    續犯之規定各論以一罪，並均加重其刑。
  另按轉讓毒品達一定數量者，加重其刑至2 分之1 ，其標準
    由行政院定之，毒品危害防制條例第8 條第6 項定有明文。
    又轉讓第一級毒品淨重達5 公克以上；轉讓第二級毒品達淨
    重達10公克以上者，加重其刑至2 分之1 ，此有行政院93年
    1 月7 日院臺法字第0930080551號令可查。本件被告雖多次
    轉讓數量不詳之第一、二級毒品供郭宜蓁施用，惟無積極證
    據證明被告轉讓之第一級毒品海洛因或第二級毒品甲基安非
    他命數量，有逾上開標準之情事，爰不依上開規定為加重其
    刑之諭知。
(二)犯罪事實二部分：
  查本件高雄市警察局左營分局通知單（親友聯、本人聯），
    依該通知單所載內容，分別略謂被告甲○（冒名潘明勝）因
    毒品案件危害防制條例案件，經警依刑事訴訟法之規定逕行
    拘提或逮捕，特此通知其本人，並通知其家屬等語，無非為
    警察機關因其逕行拘提或逮捕犯罪嫌疑人，認應依刑事訴訟
    法規定告知其本人及其家屬，所踐行之程序而已，是以被告
    在各該通知聯之「被通知人簽名捺印」欄、「被通知人通知
    方式」欄，分別偽簽「潘明勝」之姓名及按捺指印，僅係處
    於受通知者之地位，尚不能表示其係有製作何種文書之意思
    及曾為何項之意思表示（此與交通違規人在警員製作之舉發
    交通違規事件通知單上「收受通知聯者簽章」欄內偽簽他人
    姓名，具有表示收到該通知單之意，情形並非相同），自難
    認應成立刑法第210 條之偽造私文書罪而應僅論以刑法第21
    7 條之偽造署押罪（最高法院91年度台非字第295 號判決意
    旨、最高法院94年8 月12日台文字第0940000506號函所示之
    法律意見參照）。又另附表所示之左營分局調查筆錄上「應
    告知事項」欄（即權利告知事項）及權利告知單上之簽名，
    性質上亦僅屬居於受通知者之地位而為簽署，本身尚不能表
    示係有製作何種文書之意思，及曾為何項之意思表示。是被
    告於此偽簽「潘明勝」之姓名及按捺指印，參照前開見解，
    仍僅能論以刑法第217 條之偽造署押罪，公訴意旨認此部分
    已構成偽造文書罪，容有誤會，附此敘明。
  是被告甲○因違反毒品危害防制條例案件遭查獲後，冒用潘
    明勝之名應訊，先後在附表所示之警詢筆錄及其他文件上偽
    造「潘明勝」之簽名及指印，並將自願性同意搜索同意書、
    押票，分別交還警員、法警而行使。核其犯罪事實二之所為
    ，係犯刑法第210 條、216 條之行使偽造私文書罪。
  被告於94年10月28日及翌日，分別偽造自願性同意搜索同意
    書、押票，進而行使，及於如附表編號1 至3 、編號5 至11
    所示文件上偽造署押之行為，係分別於檢警偵辦同一毒品案
    件時，以潘明勝名義，偽簽署名及捺按指印，各係於時間、
    地點均密接之情形下，本於單一犯意接續進行，侵害一個法
    益，為接續犯，僅應各論以一罪。
  偽造署押行為係偽造私文書之階段行為，偽造私文書後進而
    行使，其偽造之低度行為應為行使之高度行為所吸收，均不
    另論罪。
  又被告於附表所示筆錄及文件上偽造「潘明勝」簽名、捺指
    印之行為，除被告於94年10月28日警詢及偵查筆錄、逮捕通
    知書、權利告知單偽造簽名、署押之事實，業經檢察官提起
    公訴外，其餘部分則未據其提起公訴，惟與起訴事實具有接
    續犯之單純一罪關係，為起訴效力所及，本院自應併予審究
    。且附表所示編號1 至9 之筆錄、文件，均係1 式2 份，亦
    有本院辦理刑事案件電話紀錄查詢表1 紙在卷可稽，公訴意
    旨漏未論及亦應予補充。
(三)被告上開所犯連續轉讓第一級毒品罪、連續轉讓第二級毒品
    罪及刑法第216 條、第210 條之行使偽造私文書罪3 罪間，
    犯意各別，行為互殊，觸犯構成要件不同之罪，應分論併罰
    之。
(四)被告曾因違反毒品危害防制條例案件，經本院以89年度易字
    第624 號判處有期徒刑4 月確定，其入監服刑後，於90 年7
    月21日因徒刑執行完畢而出監等情，有刑案資料查註紀錄表
    及臺灣高等法院被告前案紀錄表各1 份附卷可稽。詎其於前
    開有期徒刑執行完畢後5 年內，復犯本案有期徒刑以上之罪
    ，為累犯，應依刑法第47條之規定，就前開3 罪均加重其刑
    ，並就前開連續轉讓第一級毒品罪、連續轉讓第二級毒品罪
    部分，分別遞加重之。
(五)爰審酌被告明知施用毒品海洛因、甲基安非他命，有害人體
    之身心健康，其竟仍轉讓予他人施用，本不宜寬恕，且為逃
    避刑責，竟冒用竟偽造潘明勝簽名、指印，致潘明勝有受刑
    罰追訴之危險，且浪費國家偵查程序，影響刑事偵辦之正確
    性，行為實有可議他人，然念其犯後坦承犯行，態度良好，
    轉讓毒品次數非多等其他一切情狀，量處如主文所示之刑，
    並定其應執行之刑，以資懲儆。
三、沒收部分：
(一)按查獲之第一、二級毒品及專供製造或施用第一、二級毒品
    之器具，不問屬於犯人與否，均沒收銷燬之，毒品危害防制
    條例第18條第1 項前段定有明文。查扣案之不明粉末16小包
    、不明晶體1 小包，經鑑定結果分別確含第一級毒品海洛因
    、第二級毒品甲基安非他命之成分，業如上述，且該包裝袋
    因與其內之毒品業已無法析離，應將之同視為第1 級毒品，
    從而不問屬於犯人與否，爰併依上開規定宣告沒收銷燬之。
    而鑑驗所耗損之毒品，既已費失，自無庸宣告沒收銷燬。至
    扣案之玻璃球吸食器1 組、空夾鏈袋7 個、電子磅秤1 台、
    塑膠鏟子1 支、注射針筒1 支等物，被告否認與轉讓第一、
    二級毒品予郭宜蓁之犯行有關，辨稱前開物品均係供已施用
    毒品之用（見本院卷第81頁），又無其他積極證據，足認此
    等物品係供被告轉讓第一、二級毒品所用或預備之物，爰不
    依法宣告沒收，附此敘明。
(二)至如附表所示筆錄及其他文件中「潘明勝」簽名42枚及指印
    72枚，均應依刑法第219 條之規定，宣告沒收之。
據上論斷，應依刑事訴訟法第273 條之1 第1 項、第284 條之1
、第299 條第1 項前段，毒品危害防制條例第8 條第1 項、第2
項、第18條第1 項前段，刑法第11條、第56條、第210 條、第21
6 條、第47條、第219 條、第51條第5 款、第9 款，判決如主文
。
本案經檢察官乙○○到庭執行職務
中    華    民    國    95    年    3     月    15    日
                  刑事第八庭    法  官  李育信
以上正本證明與原本無異。
如不服本判決，應於收受送達後10日內向本院提出上訴書狀。
中    華    民    國    95    年    3     月    15    日
                                書記官  洪生輝
附錄本案論罪科刑法條：
毒品危害防制條例第8條第1項、第2項：
轉讓第一級毒品者，處1 年以上7 年以下有期徒刑，得併科新臺
幣100萬元以下罰金。
轉讓第二級毒品者，處6 月以上5 年以下有期徒刑，得併科新臺
幣70萬元以下罰金。
中華民國刑法第210條：
偽造、變造私文書，足以生損害於公眾或他人者，處5 年以下有
期徒刑。
中華民國刑法第216條：
行使第210 條至第215 條之文書者，依偽造、變造文書或登載不
實事項或使登載不實事項之規定處斷。
附表：
┌──┬──────┬──────────┬──────────────┐
│編號│文件名稱    │  偽造之簽名、指印  │            備註            │
│    │            │                    │                            │
├──┼──────┼──────────┼──────────────┤
│    │高雄市政府警│「潘明勝」簽名3枚   │詳高市警左分三字第0940023403│
│1   │察局左營分局│          指印13枚  │號卷第1-6 頁（含權利告知事項│
│    │94年10月28日│ 1式2份 計簽名6枚   │之簽名、指印）。            │
│    │調查筆錄（1 │          指印26枚  │                            │
│    │式2 份）    │                    │                            │
├──┼──────┼──────────┼──────────────┤
│    │高雄市政府警│「潘明勝」簽名3枚   │詳高市警左分三字第0940023403│
│2   │察局左營分局│          指印7枚   │號卷第13-15 頁。            │
│    │94年10月28日│ 1式2份 計簽名6枚   │                            │
│    │搜索扣押筆錄│          指印14枚  │                            │
│    │（1 式2 份）│                    │                            │
├──┼──────┼──────────┼──────────────┤
│    │扣押物品目錄│「潘明勝」簽名8枚   │詳高市警左分三字第0940023403│
│3   │表（1 式2 份│          指印8枚   │號卷第16頁。                │
│    │）          │ 1式2份 計簽名16枚  │                            │
│    │            │          指印16枚  │                            │
├──┼──────┼──────────┼──────────────┤
│    │自願性同意搜│「潘明勝」簽名1枚   │詳高市警左分三字第0940023403│
│4   │索同意書（1 │          指印1枚   │號卷第18頁。                │
│    │式2 份）    │ 1式2份 計簽名2枚   │                            │
│    │            │          指印2枚   │                            │
├──┼──────┼──────────┼──────────────┤
│    │權利告知單（│「潘明勝」簽名1枚   │詳高市警左分三字第0940023403│
│5   │1 式2 份）  │          指印1枚   │號卷第20-21頁。             │
│    │            │ 1式2份 計簽名2枚   │                            │
│    │            │          指印2枚   │                            │
├──┼──────┼──────────┼──────────────┤
│    │高雄市政府警│「潘明勝」簽名1枚   │詳高市警左分三字第0940023403│
│6   │察局左營分局│          指印1枚   │號卷第22頁。                │
│    │逮捕通知（通│ 1式2份 計簽名2枚   │                            │
│    │知本人聯）（│          指印2枚   │                            │
│    │1式2份）    │                    │                            │
├──┼──────┼──────────┼──────────────┤
│    │高雄市政府警│「潘明勝」簽名1枚   │詳高市警左分三字第0940023403│
│7   │察局左營分局│          指印1枚   │號卷第23頁。                │
│    │逮捕通知（通│ 1式2份 計簽名2枚   │                            │
│    │知親友聯）（│          指印2枚   │                            │
│    │1式2份）    │                    │                            │
├──┼──────┼──────────┼──────────────┤
│8   │口卡片影本（│「潘明勝」簽名1枚   │詳高市警左分三字第0940023403│
│    │1 式2份）   │          指印1枚   │號卷第24頁。                │
│    │            │ 1式2份 計簽名2枚   │                            │
│    │            │          指印2枚   │                            │
├──┼──────┼──────────┼──────────────┤
│9   │真實姓名對照│「潘明勝」簽名1枚   │詳高市警左分三字第0940023403│
│    │表（1 式2 份│          指印1枚   │號卷第31頁。                │
│    │）          │ 1式2份 計簽名2枚   │                            │
│    │            │          指印2枚   │                            │
├──┼──────┼──────────┼──────────────┤
│10  │臺灣高雄地方│「潘保里」簽名1枚   │詳臺灣高雄地方法院檢察署94年│
│    │法院檢察署94│                    │度偵字第24206號卷第8頁。    │
│    │年10月28日訊│                    │                            │
│    │問筆錄      │                    │                            │
├──┼──────┼──────────┼──────────────┤
│11  │臺灣高雄地方│「潘保里」簽名1枚   │詳臺灣高雄地方法院94年度聲羈│
│    │法院94年10月│                    │字第1076號卷第8 頁。        │
│    │29日訊問筆錄│                    │                            │
├──┼──────┼──────────┼──────────────┤
│12  │臺灣高雄地方│「潘保里」指印1枚   │詳臺灣高雄地方法院94年度聲羈│
│    │法院94年10月│ 1式4份 計指印4枚   │字第1076號卷第10-11頁。     │
│    │29日押票（1 │                    │                            │
│    │式4 份）    │                    │                            │
├──┼──────┼──────────┼──────────────┤
│    │            │合計「潘明勝」      │                            │
│    │            │     簽名42枚       │                            │
│    │            │     指印72枚       │                            │
└──┴──────┴──────────┴──────────────┘


司法院資訊處製作；財團法人民間司法改革基金會備份。
